【裁判字號】    97,訴,5008
【裁判日期】    971218
【裁判案由】    毒品危害防制條例
【裁判全文】
臺灣板橋地方法院刑事判決              97年度訴字第5008號
公  訴  人  臺灣板橋地方法院檢察署檢察官
被      告  甲○○
上列被告因違反毒品危害防制條例案件，經檢察官提起公訴（九
十七年度毒偵字第八０二四號），本院於通常程序之準備程序中
，被告自白犯罪，經告以簡式審判之旨，並聽取當事人意見後，
裁定改依簡式審判程序審理，並判決如下：
    主    文
甲○○施用第一級毒品，累犯，處有期徒刑捌月，扣案第一級毒
品海洛因壹包（驗餘淨重零點零零陸伍公克）沒收銷燬，扣案注
射針筒貳支均沒收；又施用第二級毒品，累犯，處有期徒刑伍月
，扣案吸食器壹組沒收。應執行有期徒刑拾壹月，扣案第一級毒
品海洛因壹包（驗餘淨重零點零零陸伍公克）沒收銷燬，扣案注
射針筒貳支、吸食器壹組均沒收。
    犯罪事實
一、甲○○前於民國八十九年間因施用毒品案件，經本院裁定送
    勒戒處所觀察、勒戒後，認無繼續施用毒品之傾向，於八十
    九年十一月二十七日執行完畢釋放出所，並由臺灣板橋地方
    法院檢察署檢察官以八十九年度毒偵字第六六二三號為不起
    訴處分確定；復於前揭觀察、勒戒執行完畢釋放後五年內之
    九十四年間因施用毒品案件，經本院以九十四年度簡字第三
    ０八四號判決判處有期徒刑三月確定，於九十四年十月十七
    日易科罰金執行完畢；又因施用毒品案件，經本院以九十五
    年度易字第六一號判決判處有期徒刑五月確定，於九十五年
    四月十一日易科罰金執行完畢。再因施用毒品案件，經本院
    以九十六年度訴字第三九三號判決判處有期徒刑十月確定，
    嗣經減刑為有期徒刑五月確定，於九十六年八月十四日易科
    罰金執行完畢。詎其猶未戒除毒癮，復基於施用第一級毒品
    海洛因之犯意，於九十七年九月二十二日四時許，在其位於
    臺北縣土城市○○路○段一二三號六樓住處內，以將第一級
    毒品海洛因置入針筒內注射之方式，施用第一級毒品海洛因
    ；另基於第二級毒品甲基安非他命之犯意，於九十七年九月
    二十三日二時五十五分許為警採尿回溯前九十六小時內某時
    ，在不詳地點，以將甲基安非他命置入吸食器內燒烤之方式
    ，施用第二級毒品甲基安非他命。嗣於九十七年九月二十二
    日二十時五分許，在臺北縣土城市○○路六十四號前為警查
    獲，並扣得海洛因一包（驗餘淨重零點零零六五公克），及
    其所有供其施用毒品海洛因及甲基安非他命所用之注射針筒
    二支、吸食器一組等物。
二、案經臺北縣政府警察局三峽分局報告臺灣板橋地方法院檢察
    署檢察官偵查起訴。
    理    由
一、訊據被告甲○○對於上揭犯罪事實坦承不諱（見本院九十七
    年十二月四日審判筆錄第二頁），被告為警查獲時，經採集
    其尿液結果，亦分呈鴉片類及甲基安非他命之陽性反應，此
    有臺灣檢驗科技股份有限公司所出具之濫用藥物檢驗報告一
    份在卷可稽，被告經警查獲時所取出之白色粉末一包（驗餘
    淨重零點零零六五公克），經鑑定結果，亦確係第一級毒品
    海洛因無誤，此有交通部民用航空局航空醫務中心毒品鑑定
    書一份在卷可稽，此外，尚有被告所有供己施用毒品海洛因
    及甲基安非他命所用之注射針筒二支及吸食器一組等物扣案
    可證，足認被告於本院審理中出於任意性之自白與事實相符
    ，從而本件事證明確，被告犯行已堪認定。
二、按於九十二年七月九日新修正並於九十三年一月九日施行之
    毒品危害防制條例刪除二犯及三犯之規定，一改修法前繁雜
    之處遇程序，僅將施用毒品者簡化區分為初犯、再犯，並認
    施用毒品者係屬病患性犯人，以觀察、勒戒戒除其身癮，並
    以強制戒治去除其心癮。經觀察、勒戒或強制戒治執行完畢
    釋放後，若係五年後再犯該條例第十條施用毒品罪者，與同
    條例第二十條第一項、第二項關於「初犯」之處理方式相同
    ，檢察官應先聲請法院裁定令被告入勒戒處所觀察、勒戒，
    並視有無繼續施用毒品傾向，決定應予釋放、為不起訴之處
    分，或應聲請法院裁定令入勒戒處所強制戒治；若係五年內
    「再犯」同條例第十條施用毒品罪者，依同條例第二十三條
    第二項規定，檢察官則應依法追訴。觀諸該條例第二十條第
    三項之修正理由：「觀察、勒戒或強制戒治五年後再犯者，
    顯見前所實施之觀察、勒戒或強制戒治已足以遮斷其施用毒
    品之癮，為期自新及協助其戒除毒癮，對此五年後再犯者，
    爰明定仍適用初犯之規定，先經觀察、勒戒、強制戒治之程
    序。」及同條例第二十三條第二項之修正理由：「為配合簡
    化施用毒品犯之刑事處遇程序，並鑑於經觀察、勒戒或強制
    戒治執行完畢釋放後五年內再犯者，其再犯率甚高，原據以
    實施之觀察、勒戒及強制戒治既已無法收其實效，自應施以
    刑事處遇。」顯然如施用毒品者係前經觀察、勒戒或強制戒
    治等治療程序執行完畢五年後，始再施用毒品之「初犯」，
    因前所執行之觀察、勒戒或強制戒治已足收戒除毒癮之效，
    自應重新執行觀察、勒戒或強制戒治等治療程序，並於治療
    程序執行完畢後，由檢察官為不起訴處分，毋庸對之追訴處
    罰；反之，在「再犯」之情形，因其先前所為治療程序顯未
    能收戒斷毒癮之效，且考量施用毒品者之再犯率偏高，乃簡
    化其刑事處遇程序，而逕予追訴處罰，不再施以治療程序。
    參酌上開立法理由，修正毒品危害防制條例就施用毒品者，
    祇於「初犯」及「五年後再犯」二種情形，有其追訴條件之
    限制，即須於初犯經觀察、勒戒或強制戒治釋放後，「五年
    內均無施用毒品之行為」，始能認其前所實施之觀察、勒戒
    或強制戒治已足遮斷毒癮，而得於五年後再犯時，再予適用
    初犯之規定，重行觀察、勒戒等程序。倘五年內已經再犯，
    被依法追訴處罰，縱其第三次（或第三次以上）施用毒品之
    時間在初犯釋放五年以後，即與「五年後再犯」之情形有別
    ，且因已於「五年內再犯」，顯見其再犯率甚高，原實施觀
    察、勒戒或強制戒治，已無法收其實效，而無五年戒斷期之
    存在，自無再經觀察、勒戒及強制戒治之必要，應由檢察官
    逕行起訴，始符新法修正之本旨。經查，本案被告前於八十
    九年間因施用毒品案件，經本院裁定送勒戒處所觀察、勒戒
    後，認無繼續施用毒品之傾向，於八十九年十一月二十七日
    執行完畢釋放出所，並由臺灣板橋地方法院檢察署檢察官以
    八十九年度毒偵字第六六二三號為不起訴處分確定。復於前
    揭觀察、勒戒執行完畢釋放後五年內之九十四年間因施用毒
    品案件，經本院以九十四年度簡字第三０八四號判決判處有
    期徒刑三月確定。又因施用毒品案件，經本院以九十五年度
    易字第六一號判決判處有期徒刑五月確定。再因施用毒品案
    件，經本院以九十六年度訴字第三九三號判決判處有期徒刑
    十月確定，嗣經減刑為有期徒刑五月確定等情，此有臺灣高
    等法院被告前案紀錄表附卷可稽。而本案被告既曾於上開觀
    察、勒戒執行完畢後（即八十九年十一月二十七日）五年內
    ，已再犯施用毒品案件，並經判刑確定，則本案被告分別於
    九十七年九月二十二日四時許施用第一級毒品、及於九十七
    年九月二十三日二時五十五分許為警採尿回溯前九十六小時
    內某時施用第二級毒品之犯行，雖係於前揭觀察、勒戒後逾
    五年之四犯，惟依上開說明，足認被告經上開觀察、勒戒之
    執行後，未足以遮斷其施用毒品之癮，自與前揭條例第二十
    條第三項之規定僅得適用於「再犯」之情形不合（此有最高
    法院九十五年度台非字第五九號判決可參），故本件公訴人
    逕向本院提起追訴，於法要無不合，附此陳明。綜上，本案
    事證明確，被告犯行堪以認定，應依法論科。
三、核其所為，係犯毒品危害防制條例第十條第一項之施用第一
    級毒品及同條第二項之施用第二級毒品罪。其持有第一級毒
    品及第二級毒品之低度行為，應分別為其施用第一級毒品及
    第二級毒品之高度行為所吸收，均不另論罪；被告所犯各罪
    之間，犯意各別，行為互殊，應予分論併罰。又被告有前述
    刑之執行紀錄，其於有期徒刑執行完畢後，五年以內故意再
    犯有期徒刑以上之罪，為累犯，依刑法第四十七條第一項規
    定，加重其刑。爰審酌被告犯後坦承犯行而態度良好、施用
    毒品係戕害自身健康，對他人並不生重大危害及其他一切情
    狀，分別量處如主文所示之刑，並定其應執行之刑。扣案海
    洛因一包（驗餘淨重零點零零六五公克），係查獲之第一級
    毒品，應依毒品危害防制條例第十八條第一項前段之規定，
    沒收銷燬之；另扣案之注射針筒二支及吸食器一組，分係被
    告所有供己施用毒品海洛因及甲基安非他命所用之物，業據
    其於審理時供認在卷，爰依刑法第三十八條第一項第二款規
    定，併予宣告沒收。
據上論斷，應依刑事訴訟法第二百七十三條之一第一項、第二百
九十九條第一項前段，毒品危害防制條例第十條、第十八條第一
項前段，刑法第十一條前段、第四十七條第一項、第五十一條第
五款、第九款、第三十八條第一項第二款，判決如主文。
本案經檢察官馬中人到庭執行職務。
中    華    民    國    97    年    12    月    18    日
                  刑事第三庭法  官  吳冠霆
上列正本證明與原本無異。
如不服本判決，應於判決送達後10日內敘明上訴理由，向本院提
出上訴狀 (應附繕本) ，上訴於臺灣高等法院。其未敘述上訴理
由者，應於上訴期間屆滿後20日內向本院補提理由書「切勿逕送
上級法院」。
                            書記官  黃炎煌
中    華    民    國    97    年    12    月    18    日
附錄法條：毒品危害防制條例第十條
毒品危害防制條例第10條
施用第一級毒品者，處 6 月以上 5 年以下有期徒刑。
施用第二級毒品者，處 3 年以下有期徒刑。


司法院資訊處製作；財團法人民間司法改革基金會備份。
